臺灣高等法院臺南分院刑事判決
110年度上訴字第1092號
上  訴  人  
即  被  告  涂祐旗
指定辯護人  本院公設辯護人簡松柏  
上  訴  人  
即  被  告  劉旺忠
指定辯護人  劉展光律師
上列上訴人因違反毒品危害防制條例案件，不服臺灣嘉義地方法
院110年度訴字第71號中華民國110年8月17日第一審判決（起訴
案號：臺灣嘉義地方檢察署109年度偵字第6197號、第6459號、
第6692號），提起上訴，本院判決如下：
    主  文
上訴駁回。
    事  實
一、涂祐旗、劉旺忠明知吳振嘉、莊朝棟（所涉販賣第三、四級
    毒品罪嫌，業經檢察官另案起訴）平時在販賣第三級、第四
    級毒品牟利，竟與吳振嘉、莊朝棟約妥，由吳振嘉、莊朝棟
    提供毒品予其等販賣，其等可從中獲取一定報酬之方式，共
    同販賣毒品牟利，吳振嘉、莊朝棟並交付1支IPHONE牌行動
    電話（無門號SIM卡，下稱A行動電話）予其等輪流持用，作
    為聯絡工具，而共同為下列販賣毒品行為：
  ㈠涂祐旗、劉旺忠與吳振嘉、莊朝棟共同基於販賣第四級毒品
    硝西泮以營利之犯意聯絡，由吳振嘉、莊朝棟提供第四級毒
    品硝西泮咖啡包予涂祐旗、劉旺忠於如附表編號1所示之時
    間、地點，以如附表編號1所示之方式，販賣如附表編號1所
    示價量之第四級毒品硝西泮咖啡包予蔡○翰。嗣因蔡○翰（所
    涉販賣第四級毒品罪嫌，業經原審法院以110年度少訴字第1
    號判決判處罪刑確定）又將其上開所購入第四級毒品硝西泮
    咖啡包中之其中1包販賣予羅嘉輝，而羅嘉輝於109年3月21
    日為警採尿送驗，結果檢出硝西泮代謝物，始為警循線查得
    上情。而涂祐旗、劉旺忠於警詢中亦供出其等上開毒品咖啡
    包來源係吳振嘉、莊朝棟，經警循此調查因而查獲吳振嘉、
    莊朝棟。
  ㈡劉旺忠與吳振嘉、莊朝棟共同基於販賣第三級毒品愷他命以
    營利之犯意聯絡，由吳振嘉、莊朝棟提供第三級毒品愷他命
    予劉旺忠於如附表編號2至3所示之時間、地點，以如附表編
    號2至3之方式，販賣如附表編號2至3所示價量之第三級毒品
    愷他命予何依雯。嗣因何依雯另案涉嫌轉讓毒品罪嫌，為警
    調查，始為警循線查悉上情。而劉旺忠於警詢中亦供出其上
    開毒品來源係吳振嘉、莊朝棟，經警循此調查因而查獲吳振
    嘉、莊朝棟。
二、案經嘉義市政府警察局移送臺灣嘉義地方檢察署檢察官偵查
    起訴。　　
    理    由
一、上開犯罪事實欄一㈠所示販賣第四級毒品咖啡包犯行，業據
    被告2人於警詢、檢察官訊問及原審審理中均坦承不諱（涂
    祐旗部分見警4471卷第2至5、7至8、10頁，偵6197卷第17至
    18、28頁，原審卷第54至55、323、340至341頁。劉旺忠部
    分見警4719卷第3至6、8頁反面，偵6459卷第195至196頁，
    原審卷第285、341至342頁），核與購毒者蔡○翰於警詢及檢
    察官訊問中證述之情節（見警4471卷第23至28頁，偵6197卷
    第33至35頁），及目擊證人洪宇致、羅嘉輝於警詢中證述之
    內容大致相符（見警4471卷第39至41、47至50頁），復有被
    告駕駛車牌號碼000-0000號自用小客車販賣毒品咖啡包予蔡
    ○翰之行進路線圖、車輛查詢資料、監視錄影器畫面翻拍照
    片，及羅嘉輝為警採尿送驗結果檢出硝西泮代謝物之勘查採
    證同意書、嘉義市政府警察局刑警大隊偵一隊毒品危害防制
    條例尿液送驗姓名對照表、法務部法醫研究所109年4月15日
    法醫毒字第1096102062號毒物化學鑑定書，及蔡○翰販賣上
    開毒品咖啡包予羅嘉輝因而遭臺灣嘉義地方法院以110年度
    少訴字第1號判處罪刑之刑事判決附卷可稽（見警4471卷第1
    04至115、124、128至129頁，原審卷第315至318頁），足徵
    被告2人上開任意性自白確與事實相符，堪以採信。
二、上開犯罪事實欄一㈡所示販賣第三級毒品犯行，業據被告劉
    旺忠於警詢、檢察官訊問及原審審理中坦承不諱（見警4719
    卷第5至6、8頁反面，偵6459卷第195至196頁，原審卷第285
    、341至342頁），核與購毒者何依雯於警詢及檢察官訊問中
    證述之內容大致相符（見警4719卷第12頁反面至14頁反面，
    偵6692卷第16頁），足徵被告劉旺忠上揭任意性自白確與事
    實相符，可以採信。
三、販賣毒品係違法行為，非可公然為之，且其法定刑責甚高，
    如販賣者無利可圖，絕無甘冒被供出來源或被檢警查緝法辦
    之風險，以相當或低於購入成本之價格販賣毒品予他人之理
    。又販賣毒品之行為，本無固定價格，且毒品可任意分裝或
    增減其分量，其各次交易之價格，或隨供需雙方之資力、關
    係深淺、需求數量、貨源充裕與否、販賣者對資金之需求殷
    切與否，及政府之查緝態度，進而為各種不同之風險評估，
    為機動調整，非一成不變。且販賣者或可從各種「價差」、
    「量差」或「純度」謀取利潤，然其為圖非法利益之行為目
    的，則屬相同。是以，毒品之非法交易，常有從中牟利之意
    圖及事實，較符合社會通常經驗之合理判斷，最高法院著有
    104年度台上字第2137號判決意旨可資參照。被告涂祐旗於
    原審審理中供稱：本案販賣第四級毒品咖啡包予蔡○翰，我
    跟劉旺忠總共獲利新臺幣（下同）300元，每人各賺到150元
    等語（見原審卷第340頁）；被告劉旺忠於原審審理中供承
    ：本案我跟涂祐旗販賣第四級毒品咖啡包予蔡○翰，共獲利3
    00元，1人分150元，本案我賣愷他命予何依雯，每次賣3500
    元可獲利300元等語（見原審卷第341至342頁），益徵被告
    涂祐旗、劉旺忠上開有償交付毒品之行為，均有從中賺取差
    價牟利之營利意圖。
四、綜上所述，本案事證明確，被告2人上開犯行，均堪認定，
    應予依法論科。
五、論罪：
  ㈠被告2人於本案行為後，毒品危害防制條例第4條第3項、第4
    項及第17條第2項業於109年1月15日修正公布，並自公布後6
    個月後即109年7月15日生效施行：
　⒈修正前毒品危害防制條例第4條第3項、第4項規定：「（第3
    項）製造、運輸、販賣第三級毒品者，處七年以上有期徒刑
    ，得併科新臺幣七百萬元以下罰金。（第4項）製造、運輸
    、販賣第四級毒品者，處五年以上十二年以下有期徒刑，得
    併科新臺幣三百萬元以下罰金。」，修正後規定：「（第3
    項）製造、運輸、販賣第三級毒品者，處七年以上有期徒刑
    ，得併科新臺幣一千萬元以下罰金。（第4項）製造、運輸
    、販賣第四級毒品者，處五年以上十二年以下有期徒刑，得
    併科新臺幣五百萬元以下罰金」，經比較新舊法結果，修正
    後之法定刑較修正前提高。
　⒉修正前毒品危害防制條例第17條第2項規定：「犯第4條至第8
    條之罪於偵查及審判中均自白者，減輕其刑」，修正後則規
    定：「犯第4條至第8條之罪於偵查及歷次審判中均自白者，
    減輕其刑」，就偵審自白減輕其刑規定部分，經比較結果，
    新法增加「歷次」審判中均自白之條件，是以修正前毒品危
    害防制條例第17條第2項規定較有利於被告。
　⒊依刑法第2條第1項前段之規定，本案自應整體適用被告行為
    時即修正前毒品危害防制條例第4條第3項、第4項之規定論
    處，並適用較有利於被告之修正前毒品危害防制條例第17條
    第2 項規定。
  ㈡核被告涂祐旗就附表編號1所為，係犯修正前毒品危害防制條
    例第4條第4項之販賣第四級毒品罪。
　　被告劉旺忠就附表編號1所為，係犯修正前毒品危害防制條
    例第4條第4項之販賣第四級毒品罪；就附表編號2至3所為，
    均係犯修正前毒品危害防制條例第4條第3項之販賣第三級毒
    品罪。
  ㈢被告2人就如附表編號1所示犯行，與另案被告吳振嘉、莊朝
    棟，有犯意聯絡及行為分擔。
　　被告劉旺忠就如附表編號2至3所示犯行，與另案被告吳振嘉
    、莊朝棟，亦有犯意聯絡及行為分擔。
　　上開犯行均應依刑法第28條規定論以共同正犯。
  ㈣被告劉旺忠就如附表編號1至3所示3次犯行，犯意各別、行為
    互殊，應予分論併罰。
六、刑的減輕事由：　　
  ㈠被告2人於警詢、檢察官訊問及原審審理中就上開販賣毒品犯
    行皆自白不諱，業如前述，均應依修正前毒品危害防制條例
    第17條第2項之規定減輕其刑。
  ㈡被告2人主動向警方供述其等如附表編號1至3所示犯行之毒品
    來源係「吳振嘉」、「莊朝棟」，嗣經檢警機關循此調查，
    因而查獲「吳振嘉」、「莊朝棟」等節，有嘉義市政府警察
    局110年2月9日嘉市警刑大偵一字第1100072915號函、臺灣
    嘉義地方檢察署110年2月20日嘉檢卓天109偵6197字第11090
    04163號函，及臺灣嘉義地方檢察署109年度偵字第7394、75
    27、8497、8639、8798、9068、9070、9130、9141號起訴書
    存卷可憑（見原審卷第45、47、301至308頁），爰依毒品危
    害防制條例第17條第1項規定減輕其刑（依照刑法第66條規
    定得減至三分之二），被告2人同時有2個減刑事由，並遞減
    之（依照刑法第71條第2項規定，先依較少之數減輕之）。
　㈢被告2人並無刑法第59條其情可憫、情輕法重的減刑適用：　
    被告劉旺忠主張原審量刑過重，被告涂祐旗主張：其犯罪情
    節輕微，並非上游毒梟，原審量刑過重，請求依刑法第59條
    規定減輕其刑等語（原審卷第344頁、本院卷第9頁、第16頁
    以下）。經查：
　⒈刑法第59條所規定之酌量減輕其刑，係裁判上之減輕，必以
    犯罪之情狀可憫恕，認為宣告法定最低度之刑猶嫌過重者，
    始有其適用。如別有法定減輕之事由，應先依法定減輕事由
    減輕其刑後，科以最低刑度，猶嫌過重時，始得為之。第59
    條之酌量減輕其刑，必於犯罪之情狀，在客觀上足以引起一
    般同情，認為即予宣告法定低度刑期，猶嫌過重者，始有其
    適用，且是否酌量減輕其刑固為法院依法得自由裁量之事項
    ，然非漫無限制。
　⒉被告2人觸犯上開犯罪，經適用上開2個減刑規定後，販賣第
    三級毒品犯行部分，宣告刑度最低已可降至1年2月，販賣第
    四級毒品犯行部分，宣告刑度最低已可降至10月，刑度均已
    大幅減輕。其次，施用毒品後的成癮性甚高，販賣毒品給他
    人施用，危害他人身心健康甚鉅，間接也影響社會治安，被
    告2人對此應無不知之理，其等仍無視我國政府取締毒品的
    重刑規定，罔顧國人身體健康，販售毒品牟利，惡性非低，
    且被告2人正值青壯，被告涂祐旗於原審自陳係○○肄業，有
    正當工作，家庭正常，被告劉旺忠於原審自陳係○○肄業，也
    有正當工作，沒有妻小賴其扶養（原審卷第343頁），顯見
    均無令人同情、非必鋌而走險販賣毒品牟利的犯罪動機，自
    難認其等於犯罪當時有何特殊之原因與環境等在客觀上足以
    引起一般同情，因此，被告2人均無宣告法定最低度刑仍嫌
    過重之情形，爰不再依刑法第59條規定酌量減輕其刑。
七、駁回被告2人上訴的理由：
　㈠原審審理後，認為被告2人上開犯行事證明確，乃適用上開實
    體法規，並審酌被告2人：⒈明知毒品對於他人身心戕害甚鉅
    ，竟仍為本案販賣毒品犯行，除害及購毒者之身心健康外，
    對於社會整體治安亦造成相當程度之潛在危害，所為應予非
    難。⒉於本案中販賣毒品之對象、次數、數量，尚非至鉅。⒊
    犯後始終坦承犯行，態度尚稱良好。⒋犯罪之動機、目的、
    手段，及其等自述之智識程度、職業、月收入、家庭生活狀
    況（見原審卷第343頁）等一切情狀，而分別量處如附表「
    論罪科刑欄」所示之刑。再斟酌被告劉旺忠本案販賣第三級
    、第四級毒品罪之犯罪情節、手段，及刑罰對其所造成之痛
    苦程度係隨刑度增加而生加乘效果，隨著罪數增加而遞減其
    刑罰，已足以評價其上開行為之不法性等情，就其上開所犯
    販賣第三級、第四級毒品罪定應執行有期徒刑2年6月。
　㈡其次，原審又就被告2人是否適合宣告緩刑乙節說明如下：　
    被告2人雖請求給予其等緩刑之宣告，然本院審酌被告2人均
    係具有相當智識之人，行為時之精神狀態俱屬正常，所為販
    賣毒品犯行對於社會秩序侵害非屬輕微，且其等除本案販賣
    毒品犯行外，另亦涉有數起詐欺取財犯罪（涂祐旗此部分犯
    嫌，業經原審法院以109年度金訴字第208號、第233號判決
    判處有期徒刑1年6月、1年4月、1年2月，現上訴於本院審理
    中；劉旺忠此部分犯嫌，現正由檢察官偵辦中），有其等之
    前案紀錄表可參，因此認本案仍應予被告2人適當之處罰，
    上開對其等所宣告之刑，並無以暫不執行為適當之情形，自
    不宜宣告緩刑，併此敘明。
  ㈢關於沒收部分，原審也說明：　　
  ⒈供犯罪所用之物部分：未扣案之Ａ行動電話1支係供被告2人共
    同犯如附表編號1所示犯行，及供被告劉旺忠犯如附表編號2
    至3所示犯行所用之物，此據被告2人於原審供承明確（見原
    審卷第54至55、285、323至324、341至342頁），應依毒品
    危害防制條例第19條第1項之規定，於被告2人各該次販賣毒
    品犯行主文項下宣告沒收，且因未據扣案，並應依刑法第38
    條第4項之規定，諭知於全部或一部不能沒收或不宜執行沒
    收時，追徵其價額。
  ⒉犯罪所得部分：被告2人就附表編號1所示犯行，每人各分得1
    50元之報酬；被告劉旺忠就附表編號2至3所示犯行，每次均
    分得300元之報酬，已如前述，核屬其等本案之實際取得的
    犯罪所得，應依刑法第38條之1第1項前段、第3項規定，於
    其等各該次販賣毒品罪之主文項下宣告沒收，於全部或一部
    不能沒收或不宜執行沒收時，追徵其價額。
　㈣經核原審判決上開認事用法並無違誤，量刑亦屬妥適，並無
    違法不當之處。
　㈤被告2人提起上訴，主張其等有刑法第59條減刑規定的適用等
    語，並無理由，已如前述。
　　另被告2人主張原審量刑過重等語，然原審判決就被告2人量
    刑部分，已審酌刑法第57條規定之多款量刑事由，諸如被告
    之犯罪動機、目的，所生危害，犯後態度，及被告智識程度
    、生活狀況，除未逾越法定刑度，亦無濫用裁量之情事外，
    且均僅由最低宣告刑往上酌加數月，均在法定刑範圍的中度
    刑已下，而符合被告2人的犯罪情節，並無過重。
　　另被告2人上訴主張：其等應可宣告緩刑，原審以其等有檢
    察官正在偵查中的案件，或尚未確定的一審判刑紀錄，而不
    予宣告緩刑，乃有不當等語（本院卷第9頁、第19頁、第108
    頁）。經查：被告2人年紀尚輕，且依照本案販毒的數量金
    額，應非上游毒梟，雖可認定，然被告2人正值青壯，有正
    當謀生的能力，且無令人同情的家庭生活因素，仍心存僥倖
    ，罔顧他人國民健康及國家反毒禁令，觸犯本案販賣第三、
    四級毒品犯行，惡性非輕，加上本院適用上開減刑事由後，
    已為被告2人量處適當、沒有過重的刑度，上開刑罰乃有執
    行的必要，被告2人不管有無涉犯其他犯罪，本來即不適合
    宣告緩刑，被告2人所涉其他犯罪僅是更加不適合宣告緩刑
    的理由而已，因此被告2人上訴主張其等適合宣告緩刑云云
    ，亦無理由。
　㈥綜上，被告2人執上開情詞提起上訴，均無理由，應予駁回。
八、被告2人經合法傳喚無正當理由未到庭，爰不待其陳述逕行
    判決。　　
據上論結，應依刑事訴訟法第368條、第371條，判決如主文。
本案經檢察官葉美菁提起公訴，由檢察官林志峯到庭執行職務。
中　　華　　民　　國　　110 　年　　12　　月　15 　　日
                  刑事第五庭    審判長法　官  蔡廷宜
                                      法　官  林坤志
                                      法　官  蔡川富
以上正本證明與原本無異。
如不服本判決應於收受送達後20日內向本院提出上訴書狀，其未
敘述上訴理由者，並得於提起上訴後20日內向本院補提理由書（
均須按他造當事人之人數附繕本）「切勿逕送上級法院」。
　　　　　　　　　　　　　　　　　　　書記官  黃心怡　　
中　　華　　民　　國　　110 　年　　12　　月　　15　　日
附錄本案論罪科刑法條：　　
【毒品危害防制條例第4條(舊法)】
製造、運輸、販賣第一級毒品者，處死刑或無期徒刑；處無期徒
刑者，得併科新臺幣二千萬元以下罰金。
製造、運輸、販賣第二級毒品者，處無期徒刑或七年以上有期徒
刑，得併科新臺幣一千萬元以下罰金。
製造、運輸、販賣第三級毒品者，處七年以上有期徒刑，得併科
新臺幣七百萬元以下罰金。
製造、運輸、販賣第四級毒品者，處五年以上十二年以下有期徒
刑，得併科新臺幣三百萬元以下罰金。
製造、運輸、販賣專供製造或施用毒品之器具者，處一年以上七
年以下有期徒刑，得併科新臺幣一百萬元以下罰金。
前五項之未遂犯罰之。

附表：
編號 行為人 對　象 時　間 毒品種類及價量 交易方式 論罪科刑    地　點     １ 涂祐旗 劉旺忠 蔡○翰 109年3月19日凌晨1時52分許 第四級毒品硝西泮咖啡包4包共 1200元 涂祐旗於左列交易時間稍早，以Ａ行動電話上之「微信」通訊軟體，與蔡○翰聯繫第四級毒品咖啡包交易事宜後，涂祐旗旋駕駛其所有之車牌號碼000－0000號自用小客車搭載劉旺忠至左列地點，並於左列時間，在其上開自用小客車內，共同販賣左列價量之第四級毒品咖啡包予蔡○翰。涂祐旗、劉旺忠扣除其等2人各可獲得之報酬150元（共300元）後，再將所餘價金繳回予吳振嘉、莊朝棟。 涂祐旗共同犯販賣第四級毒品罪，處有期徒刑壹年伍月。未扣案之IPHONE牌行動電話壹支、未扣案之販賣第四級毒品犯罪所得新臺幣壹佰伍拾元均沒收，於全部或一部不能沒收或不宜執行沒收時，追徵其價額。       劉旺忠共同犯販賣第四級毒品罪，處有期徒刑壹年伍月。未扣案之IPHONE牌行動電話壹支、未扣案之販賣第四級毒品犯罪所得新臺幣壹佰伍拾元均沒收，於全部或一部不能沒收或不宜執行沒收時，追徵其價額。    嘉義市○區○○○路000號「○○○賣場」前     ２ 劉旺忠 何依雯 109年5月11日下午3時40分許 第三級毒品愷他命1包 3500元 莊朝棟於左列交易時間稍早，與何依雯聯繫第三級毒品愷他命交易事宜後，旋聯絡持用Ａ行動電話之劉旺忠，指示劉旺忠於左列時間、地點，販賣左列價量之第三級毒品愷他命予何依雯。劉旺忠扣除其可獲得之報酬300元後，再將所餘價金繳回予吳振嘉、莊朝棟。 劉旺忠共同犯販賣第三級毒品罪，處有期徒刑貳年。未扣案之IPHONE牌行動電話壹支、未扣案之販賣第三級毒品犯罪所得新臺幣參佰元均沒收，於全部或一部不能沒收或不宜執行沒收時，追徵其價額。    嘉義市○區○○路000號「○○ＫＴＶ」前    ３ 劉旺忠   何依雯 109年5月15日凌晨2時25分許 第三級毒品愷他命1包 3500元 莊朝棟於左列交易時間稍早，與何依雯聯繫第三級毒品愷他命交易事宜後，旋聯絡持用Ａ行動電話之劉旺忠，指示劉旺忠於左列時間、地點，販賣左列價量之第三級毒品愷他命予何依雯。劉旺忠扣除其可獲得之報酬300元後，再將所餘價金繳回予吳振嘉、莊朝棟。 劉旺忠共同犯販賣第三級毒品罪，處有期徒刑貳年。未扣案之IPHONE牌行動電話壹支、未扣案之販賣第三級毒品犯罪所得新臺幣參佰元均沒收，於全部或一部不能沒收或不宜執行沒收時，追徵其價額。    嘉義市○區○○路000號「○○ＫＴＶ」前